【裁判字號】    96,訴,640
【裁判日期】    970717
【裁判案由】    損害賠償
【裁判全文】
臺灣嘉義地方法院民事判決               96年度訴字第640號
原      告  丁○○
                        號
法定代理人  乙○○
訴訟代理人  王正明律師
複代 理 人  黃逸柔律師
被      告  戊○○
            五福小客車租賃有限公司
法定代理人  魏素妙
訴訟代理人  丙○○
            甲○○
上列當事人間請求損害賠償事件，於民國97年7月3日言詞辯論終
結，本院判決如下：
    主      文
被告應連帶給付原告新臺幣壹佰零陸萬捌仟伍佰零貳元及自民國
九十六年四月十四日起至清償日止，按年息百分之五計算之利息
。
原告其餘之訴及假執行之聲請均駁回。
訴訟費用（除減縮部分外）由被告連帶負擔分五之一，餘由原告
負擔。
本判決第一項於原告以新臺幣拾伍萬元為被告供擔保後，得假
執行。
    事實及理由
壹、程序方面：
一、被告二人均經合法通知未於言詞辯論期日到場，核無民事訴
    訟法第386條各款所定情事之一，爰依原告之聲請，由其一
    造辯論而為判決。
二、按訴狀送達後，原告不得將原訴變更或追加他訴，但擴張或
    減縮應受判決事項之聲明者，不在此限，民事訴訟法第255
    條第1項第3款定有明文。本件原告起訴時原聲明：被告應給
    付原告新臺幣（下同）5,764,620元，並自起訴狀繕本送達
    之翌日起至清償日止，按年息百分之五計算之利息。嗣於訴
    訟進行中，減縮訴之聲明為：被告應給付原告5,180,640元
    ，並自起訴狀繕本送達之翌日起至清償日止，按年息百分之
    五計算之利息，經核與法尚無不合，應予准許。
貳、實體方面：
一、本件原告起訴主張：
（一）被告戊○○係被告五福小客車租賃有限公司（下稱被告五
      福公司）之司機，其於民國95年6月25日上午10時25分許
      ，駕駛上開公司牌照號碼HH－6113號自用小客車，沿嘉義
      縣大林鎮縣○○里162線公路之西向內側車道，由
      東往西方向行駛，途經該公路4.7公里處該公路與產業道
      路之未設號誌交岔路口時，本應注意汽車行駛時，駕駛人
      應注意車前狀況，並隨時採取必要之安全措施，而依當時
      天候、路況良好，並無不能注意之情事，竟疏未注意，貿
      然行駛，適有訴外人陳祺財騎乘牌照號碼RPO－658號輕型
      機車搭載原告，沿嘉義縣大林鎮○○里○○道路由南往北
      方向駛來，閃避不及，二車發生碰撞，致陳祺財、原告倒
      地，原告受有雙側頭顱骨缺損、嚴重頭部外傷併雙側腦挫
      傷及腦內出血、左側硬腦膜下及顱內出血及右側延遲性出
      血、右側髖關節脫位等傷害，至今原告仍有無法治癒之癲
      癇症及腿部行走無力暨酸痛之後遺症。
（二）按因故意或過失，不法侵害他人之權利者，負損害賠償責
      任；另受僱人因執行職務，不法侵害他人之權利者，由僱
      用人與行為人連帶負損害賠償責任，而汽車、機車或其他
      非依軌道行駛之動力車輛，在使用中加損害於他人者，駕
      駛人應賠償因此而生之損害；又不法侵害他人之身體或健
      康者，對於被害人因此喪失或減少勞動能力或增加生活上
      之需要時，應負損害賠償責任；不法侵害他人之身體、健
      康、名譽、自由、信用、隱私、貞操，或不法侵害其他人
      格法益而情節重大者，被害人雖非財產上之損害，亦得請
      求賠償相當之金額，民法第184條第1項前段、第188條第1
      項、第191條之2、第193條第1項、第195條第1項分別定有
      明文。查原告因被告戊○○上開過失侵權行為，致受有下
      列損害：
1、看護及醫療費用部分：住院支出之看護費用70,000元、住院
   醫療及門診醫藥費用191,049元、中醫用藥「牛黃」690,00 0
   元、其他醫療用品支出27,831元，共計978,880元。
2、勞動能力之損失：原告現雖已出院在家休養，然仍有癲癇症
   纏身，影響其日後之勞動能力，亦即原告已喪失部分之勞動
   能力，查原告之傷害屬「勞工殘廢給付標準表」所載殘廢第
   七級等，所喪失之勞動能力程度為69.21％，查原告原就學民
   雄農工高中一年級，畢業後就業預計每月應有最低薪資17,28
   0元，以原告可勞動之年數40年計算，其霍夫曼係數為22.309
   76，為此原告所減少勞動能力之損失為3,201,760元（17,280
   元×12×22.30976×69.21%=3,201, 760元)。
3、精神慰撫金：原告身強體健突遭此巨變，先後接受頭部手術5
   次，除了需承受身體上病痛之苦外，日後終其一生，尚需承
   受不定時發作之癲癇症所帶來生理機能之失控，所造成生活
   上之不便及健康風險，及生活上不如常人之不便及飲食起居
   之限制，非但已無法正常就學（現休學中）甚至工作，更將
   影響日後之交友，姻緣之路亦必將較為坎坷，其精神所受痛
   苦甚鉅，為此請求精神慰撫金1,000,000元。
（三）綜上，原告所受損失合計為5,180,640元，並聲明請求：1
      、被告應連帶給付原告5,180,640元，及自本起訴狀繕本
      送達之翌日起至清償日止，按年息百分之五計算之利息；
      2 、訴訟費用由被告負擔；3、原告願供現金或銀行定期
      存單為擔保，請准予宣告假執行。
二、被告五福公司則抗辯：就住院醫療費用、其他醫療費用費用
    、精神慰撫金、看護費用及原告殘障等級為第七級之部分均
    不爭執，惟所告所列之中醫用藥「牛黃」，不但費用過高且
    無必要性，而原告對本件車禍亦與有過失，兩造過失比例請
    法院認定等語，並聲明：原告之訴駁回。
三、被告戊○○未於言詞辯論期日到場，亦均未提出任何書面及
    陳述。
四、法院判斷：
（一）兩造不爭執之事項：
1、被告戊○○係被告五福公司之司機，其於95年6月25日上午10
   時25分許，駕駛被告五福公司牌照號碼HH－6113號自用小客
   車，沿屬於幹線道之嘉義縣大林鎮縣○○里162線公路
   之西向內側車道，由東往西方向行駛，途經該公路4.7公里處
   該公路與產業道路之未設號誌交岔路口時，本應注意汽車行
   駛時，駕駛人應注意車前狀況，並隨時採取必要之安全措施
   ，而依當時天候、路況良好，並無不能注意之情事，竟疏未
   注意，貿然行駛，適有訴外人陳祺財騎乘牌照號碼RPO－658
   號輕型機車搭載原告，沿屬於支線道嘉義縣大林鎮○○里○
   ○道路由南往北方向駛來，未注意車前狀況及支線道應暫停
   讓幹線道先行，導致閃避不及，二車發生碰撞，致陳祺財、
   原告倒地，原告受有雙側頭顱骨缺損、嚴重頭部外傷併雙側
   腦挫傷及腦內出血、左側硬腦膜下及顱內出血及右側延遲性
   出血、右側髖關節脫位等傷害。
2、原告住院支出看護費用70,000元、住院醫療及門診醫藥費用
   191,049元及其他醫療用品支出27,831元。
3、原告因本件車禍所受之殘障等級屬「勞工殘廢給付標準表」
   所載殘廢第七級等，喪失之勞動能力程度為69.21％。
4、原告請求精神慰撫金100萬元為適當。
5、原告已領取汽車強制責任險保險金727,754元。
（二）兩造有爭執者在於：原告支出中醫用藥「牛黃」690,000
      元是否屬於必要之醫療費用？兩造之過失比例為何？
（三）按因故意或過失，不法侵害他人之權利者，負損害賠償責
      任；另受僱人因執行職務，不法侵害他人之權利者，由僱
      用人與行為人連帶負損害賠償責任，而汽車、機車或其他
      非依軌道行駛之動力車輛，在使用中加損害於他人者，駕
      駛人應賠償因此而生之損害；又不法侵害他人之身體或健
      康者，對於被害人因此喪失或減少勞動能力或增加生活上
      之需要時，應負損害賠償責任；不法侵害他人之身體、健
      康、名譽、自由、信用、隱私、貞操，或不法侵害其他人
      格法益而情節重大者，被害人雖非財產上之損害，亦得請
      求賠償相當之金額，民法第184條第1項前段、第188條第1
      項、第191條之2、第193條第1項、第195條第1項分別定有
      明文。查本件被告戊○○為被告五福公司之司機，其於執
      行職務時有上開兩造所不爭執之過失侵權行為，致原告受
      有雙側頭顱骨缺損、嚴重頭部外傷併雙側腦挫傷及腦內出
      血、左側硬腦膜下及顱內出血及右側延遲性出血、右側髖
      關節脫位等傷害，被告戊○○之過失行為與原告之受傷結
      果顯具有相當因果關係，而原告請求雇主即被告五福公司
      與侵權行為人被告戊○○二人負連帶賠償責任，依上揭民
      法之規定，自屬有理由。茲就原告請求賠償之項目及金額
      分別論述如下：
1、看護及醫療費用部分：被告對於原告主張：伊住院支出之看
   護費用70,000元、住院醫療及門診醫藥費用191,049元、其他
   醫療用品支出27,831元，均不爭執，是堪認原告此部分主張
   為可採。兩造有爭執部分在於：原告所支出中醫用藥「牛黃
   」690,000元，是否屬於必要醫療費用。經查，原告主張其支
   出中醫用藥「牛黃」690,000元一情，雖提出蓋有同德堂中藥
   房店章之收據數紙為憑，然查，原告住院醫療及門診醫藥所
   需之費用共191,049元，已為原告前述所主張，並為被告所不
   爭執，是原告在醫院醫師認可下，實際上所需支出之必要醫
   療費用，自應為上述之191,049元，原告另行主張須再支出其
   他醫療費用，自應就其具有必要性此一有利事實負舉證之責
   ，惟查，依據原告所提出之醫院診斷證明書，均未載明原告
   有使用牛黃之必要，另本院依職權函詢原告所就醫之大林慈
   濟醫院：依原告所受之傷勢，原告是否有服用牛黃之必要？
   該院亦回覆：原告住院及就診期間，並無自該院中醫科開立
   使用牛黃之相關製劑及藥方，有該院97年4月17日慈醫大林文
   字第09700000591號函附之病情說明書在卷可稽，足見佛教大
   林慈濟醫院就其醫療專業判斷上，原告亦無服用牛黃之必要
   ，此外原告復未能提出任何證據足證其確有使用牛黃之必要
   ，原告此部分主張，自難認為有理由。
2、勞動能力之損失：原告主張其出院後然仍有癲癇症纏身，屬
   於「勞工殘廢給付標準表」所載殘廢第七級等，所喪失之勞
   動能力程度為69.21％一情，為被告所不爭執。從而，原告現
   年未滿二十歲，至其六十歲退休，可勞動之年數為40年，再
   以最低薪資17,280元，乘以40年霍夫曼係數為22.30976計算
   ，原告所減少勞動能力之損失為3,201,760元（17,280元×12
   ×22.30976×69.21%=3,201,760元)，是原告主張其勞動能力
   之損失為3,201,760元一情，自應認為可採。
3、精神慰撫金：原告請求精神慰撫金1,000,000元，為被告所不
   爭執（見本院96年11月13日言詞辯論筆錄），是原告此部分
   主張亦認為可採。
（四）綜上，原告所受之損失合計4,490,640元（288,880元＋
      3,201,760元＋1,000,000元＝4,490,640元）。惟按損害
      之發生，被害人與有過失者，法院得減輕賠償金額或免除
      之，又於被害人之代理人或使用人與有過失者，準用之，
      民法第217條第1項及第3項定有明文，且該條規定之目的
      ，在謀求加害人與被害人間之公平，故在裁判上法院得依
      職權減輕或免除之（最高法院85年度台上字第1756號判例
      參照）。查本件車禍會發生係因被告戊○○沿屬於幹線道
      之嘉義縣大林鎮縣○○里162線公路之西向內側車
      道，由東往西方向行駛，途經該公路4.7公里處該公路與
      產業道路之未設號誌交岔路口時，未注意車前狀況，並隨
      時採取必要之安全措施，適有原告之使用人即訴外人陳祺
      財騎乘輕型機車搭載原告，沿屬於支線道嘉義縣大林鎮○
      ○里○○道路由南往北方向駛來，未注意車前狀況及支線
      道應暫停讓幹線道先行，方會導致二車碰撞一情，為兩造
      所不爭執，復審酌訴外人陳祺財無駕駛執照，兩車發生撞
      擊之位置為嘉義縣道162線公路之西向內側，而當時訴外
      人陳祺財之車速約時速30公里一情為訴外人陳祺財在警訊
      中所自承（嘉義縣警察局民雄分局嘉民警偵字第0950
      085978號卷第14頁），顯見訴外人陳祺財不但缺乏駕駛經
      驗，且於沿支線道之明和里產業道路欲過幹線道之162線
      公路時，無暫時停車之動作即貿然通過，導致被告戊○○
      較難預防訴外人陳祺財之違規行為，然被告戊○○之煞車
      痕長達32.8公尺，亦有民雄分局繪製之道路交通事故現場
      圖附於上開警卷可稽，足見被告戊○○車速亦過快，加重
      本件車禍之嚴重程度，是本院認被告戊○○對本件車禍之
      發生應負百分之四十過失責任，訴外人陳祺財則應負百分
      之六十之過失責任。又訴外人陳祺財既為原告之使用人（
      駕駛），依前開民法規定，原告自應承受訴外人陳祺財之
      過失比例，依法減輕被告應給付之賠償金額百分之六十，
      即被告應賠償之金額為損害額之百分之四十，依此計算，
      原告得請求被告賠償之金額為1,796,256元（4,490,640元
      ×0.4=1,796,256元）。
（五）再按被保險汽車發生汽車交通事故，受益人得在本法規定
      之保險金額內，直接向保險人請求給付保險金；保險人依
      本法規定給付之保險金，視為加害人或被保險人損害賠償
      之一部分，加害人或被保險人受賠償請求時，得扣除之，
      強制汽車責任保險法第28條、第30條分別定有明文。本件
      原告業已依強制汽車責任保險法之規定向強制汽車責任保
      險之保險人領取保險金727,754元之事實，業據原告供陳
      在卷為憑，揆諸前開說明，被告自得將原告所受領之上開
      保險金，視為應給付賠償金額之一部分予以扣除，經扣除
      後，原告尚可向被告請求賠償1,068,502元（1,796,256
      元-727,754元=1,068,502元）。綜上所述，原告基於侵權
      行為之法律關係，請求被告連帶賠償1,068,502元，並自
      起訴狀繕本送達被告之翌日即96年4月14日起至清償日止
      ，按年息百分之五計算之利息之範圍內，為有理由，應予
      准許。
（六）原告陳明願供擔保，聲請准宣告假執行，就其勝訴部分，
      經核無不合，爰酌定相當擔保金額准許之，至於原告敗訴
      部分，其假執行之聲請，即失所附麗，應予駁回。
（七）本件事證已臻明確，兩造其餘攻擊、防禦方法及所提證據
      ，核與本判決結論無影響，爰不逐一論列，併此敘明。
（八）據上論結，本件原告之訴為一部有理由，一部無理由，依
      民事訴訟法第385條第1項前段、第79條、第85條第2項、
      第390條第2項，判決如主文。
中    華    民    國    97    年    7     月   17    日
                  民二庭法  官  黃明展
以上正本係照原本作成
如對本判決上訴須於判決送達後20日內向本院提出上訴狀
中    華    民    國    97    年    7    月    17    日
                        書記官  陳昭煌


司法院資訊處製作；財團法人民間司法改革基金會備份。
